最高法院刑事判決　　　　　　　　　　　　　　　九十一年度台上字第四九二八號
　　上　訴　人　甲○○
右上訴人因傷害致重傷案件，不服台灣高等法院中華民國九十一年七月十六日第二審
判決（九十一年度上訴字第一四六三號，聲請即起訴案號：台灣士林地方法院檢察署
八十九年度調偵字第一二三號、偵字第四一五七號），提起上訴，本院判決如左：
    主  文
原判決撤銷，發回台灣高等法院。
    理  由
本件原判決認定上訴人甲○○於民國八十九年三月五日上午零時三十分，在台北市○
○區○○街一一○巷七號前，以行動電話與女友吵架，適有劉柏杰行經該處，上訴人
認劉柏杰在瞪伊，遂以普通傷害犯意，於客觀上可以預見（而主觀上不預見）以拖把
之堅固構造倘傷及人之眼睛，足以產生喪失視能之重傷害結果，竟隨手拿起路旁不詳
姓名者所有之拖把一枝，接續揮打劉柏杰之頭部四、五下，致傷及其左眼部，使受有
前房出血、下眼瞼裂傷等傷害，劉柏杰受傷後跑至台北市政府警察局內湖分局康樂派
出所報案，經警至現場由路人指出打人之人為上訴人而查獲，並扣得不詳姓名者所有
之拖把乙枝。劉柏杰經送醫治療，發現其左眼外傷性玻璃體出血，嗣又因其左眼外傷
性視網膜剝離及玻璃體內出血，於同年三月二十八日經手術治療，其左眼視力僅餘手
動視力，迄同年七月十一日再因左眼外傷性白內障住院開刀，現左眼僅餘光覺，視力
毀損，造成一目視能毀敗之重傷害等情。因而撤銷第一審所為科刑之判決，改判仍論
處上訴人傷害人之身體致重傷罪刑（處有期徒刑四年）。固非無見。
惟查：(一)、原判決理由係以劉柏杰所指「當天渠只有抵擋，沒有與甲○○互毆」、「
當天渠是遭甲○○持拖把攻擊毆打」等語，經法務部調查局測謊結果，均無情緒波動
反應，研判其並未說謊，及證人黃文富證稱係因路人指示找到上訴人，當時從外觀看
不出其有受傷之語，遂認上訴人所為係劉柏杰先行動手毆伊，伊出於正當防衛，始予
反擊之辯詞，不足採信，而為不利於上訴人之判斷。觀諸上訴人於案發當天確因右眼
、左頷、右耳及左耳各受有瘀傷，曾至財團法人國泰綜合醫院內湖分院就診，有上訴
人提出該院診斷證明書足憑（見三○五五號偵卷第十頁）。且其當天於警局應訊時，
眼瞼、臉部確有瘀青、腫脹之傷害，亦分據證人潘秋藏、楊勇捷、黃金山及張秋香於
偵查中一致證明屬實（見四一五七號偵卷第六十三頁背面、七十頁背面、七十六頁背
面、七十七頁背面），似徵劉柏杰所供伊祇係抵擋，未與上訴人互毆之語及證人黃文
富上開供證之真實性均非無疑。原審對各該供述證據之憑信性未遑詳查，遽採為不利
上訴人論斷之依據，其採證自非適法。(二)、犯人在犯罪未發覺之前，向該管公務員告
知其犯罪，而不逃避接受裁判，即與刑法第六十二條規定自首之條件相符，不以言明
「自首」並「願接受裁判」為必要。依警員黃文富所製作之「報告」書謂案發當天，
其接獲報案，趕至現場，未發現有人打架，至康樂街一一○巷口，始發現上訴人坐於
計程車內，經詢問發生何事，其坦承於二十分鐘前曾與他人打架等語（見三○五五號
偵卷第十二頁），如果無訛，上訴人似係於警員發覺犯罪嫌疑人前，已向其供承犯行
，嗣並接受裁判，而與刑法自首之規定相符。上訴人於原審之公設辯護人亦據此具狀
主張上訴人係為自首，應予減輕其刑（見原審卷第四十二、四十三頁）。原審對此有
利上訴人之證據未為調查、審認，復未於判決內說明不採之理由，非惟證據調查職責
未盡，抑且理由不備。上訴意旨，執以指摘原判決違法，尚非全無理由，應認原判決
有撤銷發回更審之原因。
據上論結，應依刑事訴訟法第三百九十七條、第四百零一條，判決如主文。
中      華      民      國    九十一    年      九      月      五      日
                              最高法院刑事第十二庭
                                  審判長法官  張  淳  淙
                                        法官  謝  俊  雄
                                        法官  蘇  振  堂
                                        法官  張  春  福
                                        法官  呂  丹  玉
      右正本證明與原本無異
                                              書  記  官
中      華      民      國    九十一    年      九      月     十一     日
